【裁判字號】    92,小上,33
【裁判日期】    920613
【裁判案由】    給付租金
【裁判全文】
臺灣高雄地方法院民事判決  九十二年度小上字第三三號
    上  訴  人  乙○○
    被 上訴 人  甲○○
右當事人間請求給付租金事件，上訴人對於中華民國九十一年七月二十三日本院鳳山
簡易庭九十年度鳳小字第四三五號第一審小額民事判決提起上訴，本院判決如左：
    主      文
原判決關於命上訴人給付超過新臺幣肆萬零壹佰拾陸元部分，及該部分假執行之宣
告，暨訴訟費用（確定部分除外）之裁判均廢棄。
右開廢棄部分，被上訴人在第一審之訴及假執行之聲請均駁回。
其餘上訴駁回。
第一、二審訴訟費用新臺幣壹仟玖佰陸拾肆元（確定部分除外）由上訴人負擔新臺幣
壹仟捌佰元，餘由被上訴人負擔。
    事實及理由
甲、程序部分：
一、按對於小額程序第一審裁判之上訴，應以該判決違背法令為理由，且上訴狀內應
    表明原判決所違背之法令及其具體內容，民事訴訟法第四百三十六條之二十四第
    二項、第四百三十六條之二十五第一款分別定有明文。又依同法第四百三十二條
    之三十二第二項、第四百六十八條、第四百六十九條第一款至第五款之規定，判
    決不適用法規或適用不當者為違背法令，判決有第四百六十九條第一款至第五款
    之情形之一者，為當然違背法令。查上訴人以兩造租約已明定被上訴人應將中央
    系統冰水機、抽油煙機、熱水器、瓦斯爐等返還上訴人，被上訴人拒不返還，上
    訴人自得抵償應返還之押租金；以及該冰水機係上訴人出資裝設，並非房屋之附
    屬物，原審均未詳察，遽以從物之法律關係判決，自屬違法為由提起本件上訴。
    經核上訴人所持上訴理由，曾於原審作為攻擊防禦方法，且已具體表明原審判決
    違背法令之事實及理由，依前開說明，其上訴自屬合法，合先敘明。
二、本件上訴人乙○○經合法通知無正當理由不到場，核無民事訴訟法第三百八十六
    條各款所列情形，准依被上訴人甲○○之聲請，由其一造辯論而為判決；合先敘
    明。
乙、實體部分
一、被上訴人起訴主張：被上訴人於民國八十九年六月三十日向上訴人承租坐落高雄
    縣鳥松鄉○○村○○路二０八巷十五號十一樓、十一樓之三房屋，租賃期間自民
    國八十九年八月一日起至民國九十年七月三十一日止，租金為每月新台幣（下同
    ）六萬元，押租金十二萬元，租約到期前，該屋已遭上訴人債權人查封，故到期
    前，兩造於九十年七月二十九日重訂租約，將租金減為每月二萬伍仟元，以被上
    訴人先前所交付之押租金抵扣房租，直到房屋拍定為止，剩餘部分之押租金再由
    上訴人返還被上訴人，查系爭房屋已於九十年十月十八日拍定，被上訴人應繳付
    上訴人二個月又十八天之房租，以三個月計算，為七萬五千元，十二萬元之押租
    金扣除七萬五千元之後，被告尚應退還被上訴人押租金四萬五千元，為此訴請被
    告應給付四萬五千元。原審判決被上訴人部分勝訴：即上訴人應給付被上訴人四
    萬三千一百三十六元。經上訴人就此部分提起上訴，被上訴人答辯聲明：上訴駁
    回
二、上訴人則以：上訴人固應返還被上訴人押租金四萬五千元，惟因兩造當時租約已
    有明定，租約終止時，被上訴人應將中央系統冰水機、抽油煙機、瓦斯爐等返還
    上訴人，惟被上訴人並未遵守上開約定，拒絕上訴人前去系爭房屋內拿取上開物
    品，導致上訴人受有損失至少八、九萬元，上訴人自可以被上訴人所交付之押租
    金加以抵扣。而該冰水冷氣機係上訴人出資裝設，並非房屋之從物，自應返還予
    上訴人等語抗辯。並於本院聲明：(一)原判決不利於上訴人部分廢棄；(二)上開廢棄
    部分，被上訴人在第一審小額之訴駁回等語。
三、兩造不爭執之事實
  (一)上訴人於八十九年六月三十日與被上訴人簽定租賃契約，出租其所有高雄縣鳥松
    鄉○○村○○路二０八巷五號十一樓及同樓之三號房屋，租期自八十九年八月一
    日至九十年七月一日止，嗣因該房屋遭法院查封拍賣，兩造再於九十年七月二十
    九日簽定租賃契約，並合意雙方之租賃關係至第三人拍定取得房屋所有權之日止
    ，前此房租由被上訴人原先交付之押租金十二萬元抵扣。而系爭房屋於九十年十
    月十八日由第三人拍定取得所有權，故自九十年八月一日起至同年十月十八日止
    ，被上訴人使用系爭房屋共計二個月又十八天，以三個月計算，應給付租金七萬
    五千元，而被上訴人先前給付之押租金為十二萬元，扣除該七萬五千元後，尚餘
    四萬五千元。惟因上訴人為被上訴人代繳水電費一千八百六十四元，扣除此部分
    後（此部分原審已為上訴人勝訴之判決），尚餘四萬三千一百三十六元。
  (二)兩造於上開九十年七月二十九日簽定之租賃契約第十二條約定「本租約包括兩具
    日立牌中央系統冰水機、一具熱水器、一具抽油煙機及一具廚房瓦斯爐」、「若
    乙方為本住所拍定人，乙方應以合理市價收購甲方所擁有之上述兩具冰水機；若
    乙方非拍定人，乙方應於搬離住所前一日，同意甲方進入住所搬運上述冰水機」
    。惟被上訴人於九十年十一月一日搬離後，上開物品並未交予上訴人。
四、法院之判斷
    本件上訴人應返還予被上訴人之押租金，扣除上訴人代墊之水電費後，尚餘四萬
    三千一百三十六元，為兩造所不爭執，惟上訴人則主張被上訴人尚有上述中央系
    統冰水機、熱水器、抽油煙機及廚房瓦斯爐等物並未返還，其因此受有損害，自
    應自押租金中予以扣除等語，被上訴人則以，該冰水機屬不動產之從物，應由拍
    定人取得，其餘物品伊曾通知上訴人取回等語抗辯，是以本件應審酌者乃被上訴
    人就上述物品是否有返還義務？
  (一)就中央系統冰水機部分
    按非主物之成分，常助主物之效用，而同屬於一人者，為從物，主物之處分，及
    於從物，民法第六十八條定有明文。上訴人雖辯稱因被上訴人未依約返還冰水冷
    氣機，故所受損失應由該押租金抵扣，故無須返還押租金云云。然查該冰水冷氣
    機乃建商興建系爭房屋完成後，即統一於各該房屋內裝設而贈送於各住戶，此已
    為上訴人於原審審理時自認在卷（見原審卷頁四十四），且經本院核閱上開執行
    卷宗，由卷附照片可知，系爭房屋所在之大樓，每一戶均有配備同樣形式之冰水
    冷氣機，該大樓之各戶並無另裝設窗型冷氣之窗口，故該冰水機裝設之目的應係
    在幫助其所附屬建築物之效用，確為民法上所規定之從物無誤。今系爭房屋既遭
    第三人拍定取得所有權，依前開法條規定，對該建物所有權之處分應及於從物，
    故該中央冰水機之所有權亦應一併移轉於新的拍定人。次查，該契約第九條雖約
    定第一項：「租賃關係消滅時，乙方應即日將租賃房屋回復原狀遷空返還甲方」
    ，然同約第十二條第四款又約定：「若乙方為本住所拍定人，乙方應以合理市價
    受購甲方所擁有之上述兩具冰水機，若乙方非拍定人，乙方應於搬離住所前一日
    ，同意甲方進入住所搬運上述冰水機」，可見兩造在訂立此契約當時，已有預見
    系爭房屋可能遭第三人拍定，故在解釋上，雙方已默示同意在租賃關係消滅後，
    被上訴人無須將租賃務返還上訴人，由被上訴人直接交付予新的拍定人即可，只
    是在被上訴人搬離之前，須允許上訴人進入將冰水機搬走。惟如前所述，該冰水
    機之所有權已於拍定時隨同移轉於新的拍定人，上訴人就該冰水機既已喪失所有
    權，即無從要求被上訴人返還，縱被上訴人未予返還，上訴人亦不生所有權喪失
    之損害，則上訴人主張被上訴人未盡此義務，因而受有損害請求自押租金抵扣云
    云，尚不足採。
  (二)就熱水器、抽油煙機及廚房瓦斯爐部分
    查被上訴人承租上訴人系爭房屋，係包含熱水器、抽油煙機及廚房瓦斯爐之事實
    ，已如上述，而該物品僅為一般家庭器具，係上訴人自行購買，亦據上訴人陳明
    ，與系爭房屋並無不可分離之情形，更無從物之關係，則被上訴人於租賃期滿後
    ，自應負返還該物品予上訴人之義務。被上訴人雖主張伊曾通知上訴人取回，惟
    為上訴人否認，其即應就此上訴人受領遲延之事實負舉證之責，則被上訴人既不
    能舉證以實其說，自堪認上訴人主張被上訴人違約未返還該熱水器、抽油煙機及
    廚房瓦斯爐屬實，是以上訴人自得於其應返還之押租金，主張扣抵其此部分之損
    害。雖上訴人主張上述物品之價額為一萬七千九百元，並未舉證以實其說，惟本
    院認上訴人確實受有損害，且調查證據所需時間、費用與當事人之請求顯不相當
    ，乃依民事訴訟法第四百三十六條之三十二準用同法第四百三十六條之十四第二
    款之規定，審酌上述物品係家庭生活必需用品，應自上訴人取得系爭房屋時，即
    八十六年三月間即開始使用，至九十年十一月被上訴人遷離時，已逾四年，被上
    訴人亦陳明該價值約為三千元等情形，認上訴人得就其應返還之押租金扣抵損害
    為三千元。
五、綜上所述，被上訴人未返還之中央系統冰水機為從物，所有權已移轉予拍定人，
    上訴人不得主張權利，而被上訴人未返還之熱水器、抽油煙機及廚房瓦斯爐，上
    訴人得自應返還之押租金中扣抵，其金額為三千元。從而，被上訴人請求上訴人
    返還押租金四萬零一百三十六元（00000－0000），自屬合法，應予准許，其逾
    此範圍外之請求，尚屬無據，應予駁回。原審就超過上開應准許部分為上訴人敗
    訴之判決，自有未洽，上訴人上訴意旨就此部分指摘原判決此部分不當，求予廢
    棄改判，為有理由。至於上開應准許部分，原審為被上訴人勝訴之判決，經核並
    無違誤，上訴人上訴意旨就此部分仍執陳詞，指摘原判決不當，求予廢棄，為無
    理由，應駁回其上訴。
六、另上級法院廢棄下級法院之判決，而就該事件為裁判或變更下級法院之判決者，
    應為訴訟總費用之裁判；小額訴訟之上訴程序，法院為訴訟費用之裁判時，應確
    定其費用額，民事訴訟法第八十七條第二項、第四百三十六條之十九第一項、第
    四百三十六條之三十二第一項規定甚明。本件第一審訴訟費用（除確定部分外）
    部分：裁判費為四百三十一元、送達郵費為四百四十七元，共為八百七十八元；
    第二審訴訟費用部分：上訴裁判費為七百十二元、送達郵費為三百七十四元（含
    補費裁定三十四元、補正裁定三十四元、上訴狀繕本三十四元、庭期通知一百七
    十元及二審裁判書、確定證明書送達郵費一百零二元），計為一千零八十六元。
    上開第一、二審訴訟費用（除確定部分外）一千九百六十四元，應由被上訴人負
    擔一千八百元，餘由上訴人負擔。
七、據上論結，本件上訴為一部有理由、一部無理由，依民事訴訟法第四百三十六條
    之十四第二款、第四百三十六條之三十二第一項、第二項、四百三十六條之十九
    第一項、第四百四十九條第一項、第四百五十條、第七十九條，判決如主文。
中      華      民      國    九十二    年      六      月     十三     日
                              臺灣高雄地方法院民事庭
~B審判長法官  陳嘉惠
~B法      官  胡宜如
~B法      官  蔡廣昇
右為正本係照原本作成。
本判決不得上訴。
中      華      民      國    九十二    年      六      月     十三     日
~B法院書記官    康進福


司法院資訊處製作；財團法人民間司法改革基金會備份。
